【裁判字號】    92,訴,499
【裁判日期】    920716
【裁判案由】    遷讓房屋
【裁判全文】
臺灣板橋地方法院民事判決  九十二年度訴字第四九九號
    原      告  丙○○
    訴訟代理人  乙○○
    被      告  甲○○
右當事人間請求遷讓房屋事件，本院判決如左：
    主      文
被告應自坐落於臺北縣土城市○○○段外冷水坑小段三二三之一三地號土地之同段同
小段二六五三建號建物其上之「第三層樓增建部分」（即門牌號碼臺北縣土城市○○
路三六二巷七號上之第三層樓增建部分，面積五十八點五平方公尺）遷出，將上開「
第三層樓增建部分」之建物返還原告。
訴訟費用由被告負擔。
本判決於原告以新臺幣肆拾壹萬仟元供擔保後，得假執行。
    事      實
甲、原告方面：
一、聲明：求為判決如主文第一項所示及為以供擔保為條件之假執行宣告。
二、陳述：
（一）按坐落於臺北縣土城市○○○段外冷水坑小段三二三之一三地號土地之同段同
      小段二六五三建號建物其上之「第三層樓增建部分」（即門牌號碼臺北縣土城
      市○○路三六二巷七號上第三層樓增建部分，面積五十八點五平方公尺，下將
      「第三層樓增建部分」簡稱為系爭建物）係原告所有，系爭建物本為原告無償
      提供原告之子乙○○及被告二人於婚姻關係中共同居住，惟被告與乙○○已於
      九十一年十二月二十二日離婚，是兩造之間已無任何親屬或家屬關係，原告不
      願意再無償提供系爭建物予被告居住，屢次催請被告搬遷，被告雖已居住他處
      ，惟其物品仍置放在系爭建物，拒不遷出，嗣原告再以存證信函催請被告將其
      物品自系爭建物遷出，被告仍不予理會。
（二）被告並無占有系爭建物之合法權源，其均空言為不實之抗辯，且被告就其占有
      系爭建物之理由前後矛盾，僅抗辯：「原告將三樓給被告和乙○○住」、「原
      告夫妻百歲後亦要給被告住」、「原告房子供被告住，房子就變成被告的，沒
      有定期限歸還原告．．．房子已經永遠贈送給我了，我就永遠沒有歸還房子之
      理」、「戶口名簿雖然離婚，但我仍然寄居原告家．．．」、「離婚案件我太
      冤枉．．．我要一直告到勝訴為止，．．．叫我搬遷非常無理。」，然上開主
      張均係被告詞窮之陳述，實無合法拒絕搬遷之理由。
（三）被告與原告之子乙○○本係夫妻，惟被告婚後個性非常情緒化，生活習慣與常
      人迥異及思想充滿宗教迷思，導致夫妻婚姻關係及破裂，為此乙○○向鈞院訴
      請與被告離婚，業經鈞院及臺灣高等法院判決二人離婚確定在案，況被告於答
      辯中所提已向臺灣高等法院提出再審之訴，上開再審之訴業經臺灣等法院九十
      一年度家再字第七號判決再審之訴駁回在案，上情亦非為被告有權拒絕遷讓房
      屋之理由。
（四）被告主張其有保護令，是保護其永遠平安住在游家云云，惟就上開保護令之來
      源係因原告之夫游進來不忍見被告與乙○○爭執不休，出面阻止而與被告拉扯
      ，致被告受有些微傷勢，被告竟以此向游進來聲請保護令，且對游進來提出傷
      害告訴，上開情事亦經臺灣高等法院八十九年度家上字第一七三號審理屬實，
      亦為被告所不爭執，如今被告竟然毫無悔意，且大言不慚主張保護令係保護其
      安全居住於系爭建物，實無理由。
（五）被告早在判決離婚後就未住宿在系爭建物，卻不願將私人物品搬走，更將系爭
      建物三樓上鎖，禁止所有權人即原告使用，於離婚後無視所有權人之權利與催
      告自動履行搬遷，只要一時興起即進入系爭建物遊蕩一番又翩然離去，被告愛
      玩文字遊戲及異於常人之思想，於答辯狀中呈現無疑。
（六）按借用人應於契約所定期限屆滿時，返還借用物；未定期限者，應於依借貸之
      目的使用完畢時返還之。但經過相當時期，可推定借用人已使用完畢者，貸與
      人亦得為返還之請求。借貸未定期限，亦不能依借貸之目的而定其期限者，貸
      與人得隨時請求返還借用物。民法第四百七十條定有明文。被告占有系爭建物
      之理由實屬虛罔，且由被告與乙○○歷審離婚訴訟中，可知被告於婚後經常忤
      逆原告及游進來，甚至威脅要在水塔中下毒，使原告一家人陷人恐懼，且被告
      將系爭建物三樓上鎖期間（水塔於四樓頂），原告一家人就飲水之安全飽受恐
      懼；又被告過度迷信，婚後在原告住處及被告與乙○○之房屋任意設壇供奉、
      張貼符咒，常常對著符咒念念有詞或膜拜，致使原告一家人精神緊張，身心飽
      受被告之摧殘，又被告滿口對原告一家人心存慈悲，但其舉止行為卻異於常人
      ，且破壞人倫，被告有上開行止，有何理由拒絕遷讓房屋？是被告實無合法及
      合理拒絕遷讓系爭建物之理由，原告自得依法請求被告遷讓房屋。
三、證據：提出臺北縣土城市○○○段外冷水坑小段三二三之一三地號土地登記簿謄
    本、所有權狀影本、同段同小段二六五三建號建物登記簿謄本、所有權狀影本、
    存證信函暨回執影本、原告之子乙○○戶籍謄本、九十一年度房屋稅繳款書影本
    、地價稅繳款書影本、系爭建物建造執照影本、臺灣高等法院九十一年度家再字
    第七號民事判決影本各一件、相片一幀為證。
乙、被告方面：
一、聲明：求為判決駁回原告之訴及假執行之聲請。
二、陳述：
（一）被告與乙○○結婚前，原告至其家中與其家人談及系爭建物要使其永遠居住，
      原告百年之後亦不必返還，是其有權居住系爭建物。
（二）又被告嫁入游家之後，游家之人均對其不好，時常央求其回娘家嫁妝，且原告
      之夫游進來曾多次對其為身體上及精神上之不法侵害，經其聲請法院核發通常
      保護令，經臺灣高等法院八十八年度家抗字第二六號裁定獲准，是其既有保護
      令所保護，自有繼續居住、使用系爭建物之權利，可不必搬遷。
（三）乙○○對其提起之離婚訴訟，雖經判准離婚，其提起再審之訴亦遭法院裁判駁
      回，惟此係因離婚案件之歷審法官均未就其提出之有利證據及證人加以詳查之
      故，其一定會「告到勝訴為止」，所以其與乙○○並未離婚，其當然可以繼續
      居住在系爭建物之內。
（四）其嫁給乙○○時係處女之身，如原告一定要其搬遷，其要求將系爭建物拍賣，
      以賠償其處女之身之價值。
（五）其餘陳述詳見被告所提答辯狀、補證（二）狀、補證（三）狀、補證（四）狀
      （見本院卷第十二至十八頁、第二０八至二二九頁、第三六四至三七六頁）。
三、證據：提出鈞院八十七年度婚字第六三五號民事判決影本、臺灣高等法院八十九
    年度家上字第一七三號民事判決影本、八十八年度家護字第二六號民事裁定影本
    、最高法院九十一年度臺上字第二０四三號民事裁定影本、九十二年度臺聲第三
    五０號民事裁定影本、書記廳九二臺民字第三五二五號通知書影本等為證，並聲
    請訊問證人張碧雲、邱榮哲、陳平和、許建智（另其餘證據部分，詳見本院卷第
    二十九頁至第一八０頁、第二三０頁至第三四五頁、第三六四至第三七六頁）。
丙、本院依職權調取本院八十八年度家護字第一四六號通常保護令民事事件全卷。
    理      由
一、本件原告主張：系爭建物係原告所有，本為原告無償提供原告之子乙○○及被告
    二人於婚姻關係中共同居住，惟被告與乙○○已於九十一年十二月二十二日離婚
    ，是兩造之間已無任何親屬或家屬關係，原告不願意再無償提供系爭建物予被告
    居住，經屢次催告被告搬遷，被告雖已居住他處，惟其物品仍置放在系爭建物內
    ，拒不遷出，嗣原告再以存證信函催請被告將其物品自系爭建物遷出，被告仍不
    予理會等語，為此提起本件訴訟，請求被告自系爭建物遷出，並將系爭建物返還
    原告。被告則以：被告與乙○○結婚前，原告至其家中與其家人談及系爭建物要
    使被告永遠居住，是其有權居住系爭建物；另被告嫁入游家之後，游家之人均對
    其不好，時常央求其回娘家索取嫁妝，且原告之夫游進來曾多次對其為身體上及
    精神上之不法侵害，經其聲請法院核發通常保護令，經臺灣高等法院八十八年度
    家抗字第二六號裁定獲准，是其既有保護令所保護，自有繼續居住、使用系爭建
    物之權利，可不必搬遷；再者，乙○○對其提起之離婚訴訟，雖經判准離婚，其
    提起再審之訴亦遭法院裁判駁回，惟此係因離婚案件之歷審法官均未就其提出之
    有利證據及證人加以詳查之故，其一定會告到勝訴為止，所以其與乙○○並未離
    婚，其當然可以繼續居住在系爭建物云云為辯，請求駁回原告之訴。
二、原告主張系爭建物為其所有，本為原告無償提供原告之子乙○○及被告二人於婚
    姻關係中共同居住，惟被告與乙○○已於九十一年十二月二十二日離婚，是兩造
    之間已無任何親屬或家屬關係，原告不願意再無償提供系爭建物予被告居住，被
    告已無繼續居住或使用系爭建物之權利情事，業據其提出臺北縣土城市○○○段
    外冷水坑小段三二三之一三地號土地登記簿謄本、所有權狀、同段同小段二六五
    三建號建物登記簿謄本、所有權狀、存證信函暨回執、原告之子乙○○戶籍謄本
    、九十一年度房屋稅繳款書、地價稅繳款書、系爭建物建造執照、臺灣高等法院
    九十一年度家再字第七號民事判決各一件、相片一幀等為據，被告雖對系爭建物
    係原告所有一節不為爭執，惟先以：乙○○對其提起之離婚訴訟，雖經判准離婚
    ，其提起再審之訴亦遭法院裁判駁回，惟此係因離婚案件之歷審法官均未就其提
    出之有利證據及證人加以詳查之故，其一定會告到勝訴為止，所以實際上其與乙
    ○○並未離婚云云為辯；惟查，被告與原告之子乙○○確已遭法院判決離婚確定
    ，並已辦妥離婚登記完竣等情，除有乙○○之戶籍謄本可證外，並有被告所提之
    本院八十七年度婚字第六三五號民事判決、臺灣高等法院八十九年度家上字第一
    七三號民事判決、最高法院九十一年度臺上字第二０四三號民事裁定各一件附卷
    可稽，已足認被告與乙○○之婚姻業經法院判決離婚確定；且被告於上開離婚訴
    訟確定後，復向臺灣高等法院就上開離婚訴訟提起再審，亦經臺灣高等法院於九
    十二年三月十九日以九十一年度家再字第七號判決再審之訴駁回，此亦有前揭判
    決一件附卷可稽，是被告與乙○○既已離婚，其自無可能再以原告媳婦之家屬身
    分繼續居住在系爭建物，是被告此部分抗辯，並非足採。
三、被告雖復以：其與乙○○結婚前，原告至其家中與其家人談及系爭建物要使其永
    遠居住，是其有權居住系爭建物云云為辯，並據證人即其母張碧雲證稱：「原告
    及其夫曾於訂婚前到我們家來，向我們承諾我女兒（即被告）嫁給他們，並說要
    將系爭房屋給我女兒永遠居住。」，「原告之夫曾在被告結婚之後要求我們給付
    三十萬元嫁妝，我們不願給付，所以原告家人等及此對我女兒有怨言，且對我女
    兒不好。」等情欲行為證（見本院卷第二０四頁），惟此項抗辯及證述均為原告
    所否認；惟核，證人張碧雲與被告既係母女關係，關係至為親密，自難期其證言
    衡平而無偏頗被告一造之情理，是其證言之之可信性已甚為薄弱；且縱以證人張
    碧雲之證言為可採，惟按「解釋意思表示，應探求當事人之真意，不得拘泥於所
    用之辭句。」（民法第九十八條規定參照），縱以原告曾為上開言詞為真，然斯
    時其係為求得乙○○與被告能締結婚姻，探求其真意，當在於被告若能與原告之
    子乙○○結婚，則婚後其將提供系爭建物供被告與乙○○二人於婚姻關係中共同
    居住，即其將系爭建物借貸予被告，係以供被告與其子乙○○婚姻關係中共同居
    住為目的，今乙○○既與被告離婚，當然應認依借貸之目的，被告已使用系爭建
    物完畢，是被告此部分之抗辯，亦無從執為其有權居住、使用系爭建物之權源。
四、被告雖又以：被告嫁入游家之後，游家之人均對其不好，時常央求其回娘家索取
    嫁妝，且原告之夫游進來曾多次對其為身體上及精神上之不法侵害，經其聲請法
    院核發保護令，為臺灣高等法院八十八年度家抗字第二六號裁定獲准，是其既有
    保護令所保護，自有繼續居住、使用系爭建物之權利云云為辯，並提出臺灣高等
    法院八十九年度家上字第一七三號民事判決欲行為證，惟亦為原告所否認。本院
    為求審慎，依職權調取本院八十八年度家護字第一四六號通常保護令民事事件全
    卷，經核臺灣高等法院於八十八年十一月十九日核發之八十八年度家護字第二六
    號通常保護令，其內容僅有「禁止相對人游進來對於抗告人甲○○（即本件被告
    ）實施身體上或精神上不法侵害之行為。」一項內容之保護令，而此項保護令既
    早於八十八年十一月十九日核發，至本件起訴時之九十一年十一月二十七日，上
    開保護令之效力早已失效，再者，依上開保護令核發之內容以觀，僅係禁止原告
    之夫游進來對本件被告實施身體上或精神上不法侵害之行為，並無從解讀為授與
    本件被告於離婚後有繼續使用系爭建物之權利，是被告此部分之辯解，亦無從為
    有利於其之證明。
五、綜上所述，原告固曾將系爭建物借予被告所使用，惟係供被告與原告之子乙○○
    婚姻關係中共同居住為目的，今乙○○既與被告離婚，當然應認依借貸之目的，
    被告已使用系爭建物完畢，且被告並無其他使用系爭建物之權利，自係無權占有
    系爭建物，是原告本於系爭建物貸與人之地位，請求被告自系爭建物遷讓返還予
    原告，併陳明願供擔保請准宣告假執行，均核屬有據，爰酌定相當之擔保金額併
    准許之。
六、本件事證已臻明確，兩造其餘攻擊防禦方法及舉證，經本院審酌後，或與本件之
    爭執無涉，或對本件判決結果不生影響，尤以被告之諸多抗辯、舉證，均係其先
    前離婚訴訟或通常保護令事件之相關證據，本院自不宜亦不應在本件加以一一論
    述，併此敘明。
七、據上論結，本件原告之訴為有理由，依民事訴訟法第七十八條、第三百九十條第
    二項，判決如主文。
中      華      民      國    九十二    年      七      月     十六     日
                                臺灣板橋地方法院民事第二庭
~B法      官  鍾啟煌
右為正本係照原本作成
如對本判決不服，須於判決送達後廿日內，向本院提出上訴狀，上訴臺灣高等法院（
應按他造人數提出繕本）。
中      華      民      國    九十二    年      七      月     十六     日
~B法院書記官  李威賜


司法院資訊處製作；財團法人民間司法改革基金會備份。
